臺灣高等法院刑事判決
111年度上易字第755號
上  訴  人  
即  被  告  陳威宇



上列上訴人即被告因竊盜案件，不服臺灣新北地方法院111年度
易字第54號，中華民國111年3月22日第一審判決（起訴案號：臺
灣新北地方檢察署110年度偵字第19821號），提起上訴，本院判
決如下：
    主  文
原判決撤銷。
陳威宇無罪。
    理  由
一、公訴意旨略以：被告陳威宇意圖為自己不法之所有，於民國1
    10年3月9日0時23分許，騎乘車牌號碼000-000號普通重型機
    車前往新北市○○區○○路000巷0號前，因見告訴人郭嘉涵停放
    該處之車牌號碼000-000號普通重型機車之儀表板易於拆卸
    ，竟意圖為自己不法之所有，基於竊盜之犯意，以不詳工具
    拆解竊取該機車之儀表板得手，隨即騎乘車牌號碼000-000
    號普通重型機車離去。嗣告訴人察覺遭竊，報警處理，經警
    調閱現場監視器畫面，始悉上情。因認被告涉犯刑法第320
    條第1項之竊盜罪嫌等語。
二、按犯罪事實應依證據認定之，無證據不得認定犯罪事實；又
    不能證明被告犯罪者，應諭知無罪之判決，刑事訴訟法第15
    4條第2項、第301條第1項分別定有明文。再按認定犯罪事實
    所憑之證據，雖不以直接證據為限，間接證據亦包括在內，
    但無論直接或間接證據，其為訴訟上之證明，須達於通常一
    般人均不致有所懷疑，而得確信其為真實之程度，始得據為
    有罪之認定，倘其證明尚未達到此一程度，而有合理性懷疑
    之存在時，即無從為有罪之認定（最高法院40年台上字第86
    號、76年台上字第4986號判決意旨可資參照）。　　
三、公訴意旨認被告涉犯前揭罪嫌，無非係以被告之供述、證人
    即告訴人於警詢、偵查中、證人陳玉芳、李佳蓉於偵查中之
    證述、監視器影像光碟暨其擷圖及勘驗筆錄、現場照片、車
    輛詳細資料報表、被告頭臉部外觀照片等為其主要論據。訊
    據被告陳威宇堅詞否認有何竊盜之犯行，辯稱：伊否認犯罪
    ，案發當日伊在家中，監視器畫面中的人不是伊，伊在警詢
    時有請員警調取附近路口監視器等語。經查：
　㈠於110年3月9日0時23分許，有人騎乘車牌號碼000-000號普通
    重型機車前往新北市○○區○○路000巷0號前，以不詳工具拆解
    竊取告訴人機車之儀表板，隨即騎乘車牌號碼000-000號普
    通重型機車離去之事實，業經告訴人於警詢及偵查中證述明
    確（見110年度偵字第19821號偵查卷第15至17、55至59頁）
    ，並有監視器錄影畫面擷圖及現場照片在卷可佐（見前揭偵
    查卷第25至34、35至36頁），此部分事實，首堪認定。
　㈡經原審勘驗案發現場監視錄影光碟，勘驗結果雖可知該行為
    人騎乘車牌號碼000-000號普通重型機車進入畫面，先停妥
    機車並脫下安全帽，往右邊(即被害人機車停放位置處)走，
    再返回機車，從機車拿工具走向右邊，最後一次返回時，手
    持不明物體，並放入機車底座，隨後騎車離開，此有原審勘
    驗筆錄及附件擷圖說明（見原審卷第35、43至47頁）。然觀
    諸監視器現場畫面，並未有清晰面部或該名竊嫌之其他明顯
    可足資辨認人別之特徵，該竊嫌面容、臉型難辨，且該竊嫌
    亦穿著深色上衣及長褲，則是否得以正確辨認竊嫌之身形，
    即屬有疑。
　㈢再者，該監視器畫面雖可見該行竊之人於案發當時身形高瘦
    ，頭頂微禿等身形、外觀，此有原審擷取監視器畫面並局部
    放大頭部特徵畫面2張附卷可稽（見原審卷第46頁）。且被
    告於警詢時拍攝之照片，可見被告頭頂毛髮稀疏，經原審當
    庭勘驗被告之身形，亦屬高瘦，頭頂毛髮較為稀疏之情，有
    前揭照片附卷可證（見前揭偵查卷第61至63頁、原審卷第49
    至53頁），足見被告之身形與頭頂微禿之特徵，與監視器畫
    面中之該名竊嫌確有相似之處。然即便被告身形與影像中之
    該名竊嫌相似，但由於監視器翻拍照片中竊嫌身形並非特殊
    ，以頭頂微禿係眾多中年男子普遍之特徵，並無特殊鑑別性
    ，而在該放大監視器畫面中，仍無法清晰辨別該名竊嫌面容
    之情形下，顯難僅以該擷取畫面中竊嫌之身影，即遽認被告
    確係該名竊嫌無誤。
　㈣又被告雖係車牌號碼000-000號普通重型機車之車主，此有車
    輛詳細資料報表1份在卷可憑（見前揭偵查卷第37頁）。而
    證人即被告姊姊陳玉芳於偵查中證述前揭機車平日由伊使用
    ，並未出借他人，也未失竊，監視器畫面之人外觀跟被告蠻
    像等情（見前揭偵查卷第77至81頁）。然：
　⒈細繹證人陳玉芳於偵查筆錄之記載，檢察官先詰問證人陳玉
    芳前揭機車之使用狀況及案發當時被告是否已在家睡覺後，
    當庭勘驗監視器畫面，並繼續詰問證人陳玉芳，而證人陳玉
    芳則證稱：(勘驗完，你認得出是誰？)說真的，外觀跟我弟
    弟蠻像的，但我不能確定是誰、(你們家除了你弟弟跟你外
    ，還有何人？)我兩個兒子跟一個80歲的媽媽、(但這些人裡
    面，有人的外型有跟畫面中的人相符？)沒有，只有我弟、(
    他剛剛穿的那件外套、褲子，可否認得出是否你弟的？)這
    到處都有的款式，沒有辦法認等語（見前揭偵查卷第79至81
    頁）。
　⒉證人陳玉芳雖指認監視器畫面之人與被告外觀蠻像，惟此前
    證人陳玉芳已經檢察官詰問前揭機車使用狀況及案發當時被
    告是否已在家睡覺，並進行勘驗監視器畫面，則證人陳玉芳
    不無可能因前揭詰問遭暗示而為前開證述，且證人陳玉芳未
    確認該人即為被告，甚且表示監視器畫面之人所著衣物並無
    特殊性，無從確認監視器畫面之人所穿之外套、褲子是否為
    被告所有。再者，檢察官以同住家人之中是否有與監視器畫
    面之人外型相符之問題來詰問證人陳玉芳，是否亦將使證人
    陳玉芳因此僅於同住家人此限縮之範圍內尋找相類之人來回
    答，則在上揭監視器畫面之竊嫌身影、穿著並無特別情形下
    ，其指認監視器畫面之人與被告外觀蠻像是否具可信性，實
    非無疑。
　㈤再者，證人李佳蓉雖於偵查中證稱：伊調閱監視器發現犯嫌
    機車停在告訴人機車旁約2、3公尺，有看到該嫌犯走到告訴
    人機車停放位置，再返回機車拿工具，又回到告訴人停車位
    置，後來犯嫌回到停放機車位置時，手上拿著儀表板等語（
    見前揭偵查卷第107至109頁），惟依證人李佳蓉之證述僅得
    證明告訴人失竊之儀表板確係該名騎乘車牌號碼000-000號
    普通重型機車之男子所竊，其並未證述該名竊嫌從何而來或
    犯案後之下落，尚難推認被告即有本案犯行。況且暫時利用
    他人機車犯罪後，又將機車騎回原處置放之使用竊盜情節，
    實務上並非十分罕見，本件尚無法排除其他人竊取車牌號碼
    000-000號普通重型機車行竊本案儀表板之可能，自應為有
    利被告之認定。
　㈥綜上所述，檢察官所舉之證據與所指出之證明方法，尚不足
    證明被告確有公訴意旨所指犯行。此外，復查無其他積極證
    據足認被告確有檢察官所指之犯行，揆諸前揭說明，應為被
    告無罪之諭知。
四、原審未察，遽為被告有罪判決，尚有違誤，被告上訴否認犯
    罪，為有理由，應由本院將原判決撤銷，諭知被告無罪判決
    如主文第2項所示。 
據上論斷，應依刑事訴訟法第369條第1項前段、第364條、第301
條第1項前段，判決如主文。 　
本案經檢察官歐蕙甄提起公訴，檢察官柯怡如到庭執行職務。
中　　華　　民　　國　　111 　年　　8 　　月　　31　　日
                  刑事第十一庭  審判長法　官  張江澤
                                      法　官  梁志偉
                                      法　官  章曉文
以上正本證明與原本無異。
不得上訴。
                                      書記官  賴又瑄
中　　華　　民　　國　　111 　年　　8 　　月　　31　　日